臺灣臺中地方法院民事判決
111年度勞簡字第54號
原        告  黃怡靜

被        告  邱大偉
兼訴訟代理人  廖大益
上列當事人間損害賠償事件，本院於民國111年7月14日言詞辯論
終結，判決如下：
    主    文
原告之訴駁回。
訴訟費用由原告負擔。
    事實及理由
壹、程序部分：按訴狀送達後，原告不得將原訴變更或追加他訴
    。但擴張 或減縮應受判決事項之聲明者，不在此限。民事
    訴訟法第255 條第1 項第3 款定有明文。本件原告起訴原聲
    明為：被告應給付原告新臺幣（下同）123,000元。嗣於民
    國111年6月7日言詞辯論期日當庭變更聲明為：被告應給付
    原告109,000 元（見本院卷第265頁），核屬減縮應受判決
    事項之聲明，與前揭規定並無不合，應予准許。
貳、實體部分：
一、原告主張：原告受雇於被告2人，於109年12月1日原告上班
    時，因口角而於工地遭人持酒瓶砸傷，受有頸部挫傷、左側
    手肘挫傷等傷害（下稱系爭傷害），應屬職業災害。被告廖
    大益於另案偵查中（即臺灣高等檢察署臺中檢察分署處分書
    ，下稱系爭另案）承諾會就此負損害賠償責任。原告遭毆打
    時，身著被告邱大偉公司之制服，被告邱大偉亦應就原告所
    受損害負賠償責任。惟被告2人迄今均未給付原告醫療費用5
    9,000元及工資補償50,000元。為此，原告爰依兩造間勞動
    關係及民法、勞動基準法之規定，提起本件訴訟，並聲明：
    被告應給付原告109,000元等語。
二、被告則以：原告並未受雇於被告2人，油漆工就是哪裡有缺
    工就過去，要看誰接的工作，誰負責發薪。原告係因個人與
    他人發生糾紛，並非因工作受傷，本件並無職業災害發生，
    原告向被告2人請求一個月工資補償不合理，醫療費用部分
    應向實際毆打行為人陳文賢請求。原告本件請求因均與被告
    2人無涉。答辯聲明：請求駁回原告之訴。
三、本院之判斷：
　㈠原告主張其於109年12月1日上班時，於工地遭人陳文賢持酒
    瓶砸傷，受有頸部挫傷、左側手肘挫傷之系爭傷害，業據原
    告提出豐原醫院診斷證明書為證（見卷第61頁），堪認原告
    主張其於上開時、地，有受傷事實為真實。
　㈡按勞工因遭遇職業災害而致死亡、殘廢、傷害或疾病時，勞
    工受傷或罹患職業病時，雇主應補償其必需之醫療費用；勞
    工在醫療中不能工作，雇主應按其原領工資數額予以補償。
    勞動基準法第59條第1項第1、2款定有明文。其中所謂職業
    災害，依職業安全衛生法第2條第5款規定，係指因勞動場所
    之建築物、機械、設備、原料、材料、化學品、氣體、蒸氣
    、粉塵等或作業活動及其他職業上原因引起之工作者疾病、
    傷害、失能或死亡而言；而所稱職業傷害參酌勞工職業災害
    保險職業傷病審查準則第3條規定，被保險人因執行職務而
    致傷害者，或執行職務而受動物或植物傷害者，為職業傷害
    。是以，職業災害與職業傷害均指勞工因執行職務或其他職
    業上之原因導致之傷病或死亡，職業上之原因與勞工之傷病
    或死亡間需具備相當因果關係。故職業災害必須具備業務執
    行性及業務起因性；所謂業務執行性，係指勞工依勞動契約
    在雇主支配狀態提供勞務，勞工之行為是在執行職務中，此
    執行職務範圍，包括業務本身行為及業務上附隨必要合理行
    為；業務起因性，係指伴隨勞工提供勞務所可能發生危險之
    現實化，且該危險之現實化為經驗法則一般通念上可認定。
    經查：
  ⒈原告主張系爭傷害係因其於工作時與他人陳文賢發生爭執，
    遭對方出手攻擊受有系爭傷害乙情，有上開診斷證明書為憑
    ，此僅能證明原告於上開時、地，遭他人攻擊而有系爭受傷
    之事實。而原告主張其受僱於被告二人係從事油漆工人之工
    作，其提供油漆工人勞務並無伴隨與他人發生衝突甚至肢體
    攻擊之危險，且據證人邱翠琴於本院審理中具結證稱略為：
    陳賢文說原告口氣太差，二人吵架，互相拉。原告當天沒有
    因為刷油漆而受傷等語（見本院卷第280頁），堪認原告受
    有系爭傷害確實係因與陳文賢發生肢體所致，核與當日油漆
    工作無關。則原告所受系爭傷害既與其提供之油漆工人勞務
    間，並不具備業務起因性，兩者間不存在相當因果關係，足
    證原告因與陳文賢發生爭執而遭攻擊，受有系爭傷害，並非
    職業傷害或職業災害。
　⒉另原告雖主張其工作當日身穿被告邱大偉公司之制服，以茲
    證明兩造間有傭勞務關係乙節，惟遭被告2人否認，則原告
    就此應負舉證之責。惟據原告自陳：我在這工地時，被告邱
    大偉沒有來現場，衣服是被告邱大偉約8至9月時拿給我的等
    語（見本院卷第281頁），而本件原告受傷之時間係為109年
    12月1日，核與上開給予制服之時間，二者已距3至4個月，
    原告復未證明與被告邱大偉有何勞僱關係之證據，是尚難以
    事發當日原告工作當時身穿制服，即遽認其受系爭傷害與工
    作有關連性，原告為此主張，難以採信。況其所系爭受傷確
    實是因其與陳文賢發生肢體衝突，顯與其工作無涉，如上所
    述。
　⒊基上，原告依勞動基準法第59條請求被告給付原告醫療費用5
    9,000元及工資補償50,000元，於法未合，應予駁回。
三、按侵權行為之債，固以有侵權之行為及損害之發生，並二者
    間有相當因果關係為其成立要件（即「責任成立之相當因果
    關係」）。相當因果關係乃由「條件關係」及「相當性」所
    構成，必先肯定「條件關係」後，再判斷該條件之「相當性
    」，始得謂有相當因果關係，該「相當性」之審認，必以行
    為人之行為所造成之客觀存在事實，為觀察之基礎，並就此
    客觀存在事實，依吾人智識經驗判斷，通常均有發生同樣損
    害結果之可能者，始足稱之；若侵權之行為與損害之發生間
    ，僅止於「條件關係」或「事實上因果關係」，而不具「相
    當性」者，仍難謂該行為有「責任成立之相當因果關係」，
    或為被害人所生損害之共同原因（最高法院101 年度台上字
    第443 號裁判要旨）。按當事人主張有利於己之事實者，就
    其事實有舉證之責任，民事訴訟法第277 條前段定有明文。
    故主張權利存在之人，就其權利構成要件事實負有舉證之責
    。民事訴訟如係由原告主張權利者，應先由原告負舉證之責
    ，若原告先不能舉證，以證實自己主張之事實為真實，則被
    告就其抗辯事實即令不能舉證，或其所舉證據尚有疵累，亦
    應駁回原告之請求。經查，原告僅空言主張被告廖大益於另
    案中，曾承諾會就此負損害賠償責任云云，惟並未就此事實
    提出任何證據證明，且佐以卷附之臺灣臺中地方法院檢察署
    不起訴處分書（見本院卷第133至148頁），均無法證明被告
    二人有承諾要支付醫療費用，且當時兩造間已有多起司法糾
    紛，難以期被告二人仍願意支付原告之醫療收據。況原告並
    未舉證證明被告2人就原告受有系爭傷害有何過失，及與原
    告受有系爭傷害之發生有何相當因果關係，其主張被告2人
    應負損害賠償責任，應無理由。則原告依民法侵權行為法律
    關係，請求被告給付原告醫療費用59,000元，自屬無據，應
    予駁回。
四、綜上所述，本件原告非因職業災害受有傷害，且不能證明被
    告2人有侵權行為之事實存在，從而，原告依民法侵權行為
    及勞動基準法第59條規定，訴請被告給付原告109,000元，
    均無理由，應予駁回。
五、本件事證已臻明確，兩造其餘攻擊防禦及證據調查，均與本
    案之判斷不生影響，爰毋庸一一審酌論列，併此敘明。
六、訴訟費用負擔之依據：民事訴訟法第78條。　　
中　　華　　民　　國　　111 　年　　7 　　月　　28　　日
                  勞動法庭    法  官　吳昀儒
以上正本係照原本作成。
如對本判決上訴，須於判決送達後20日內向本院提出上訴狀。如
委任律師提起上訴者，應一併繳納上訴審裁判費。
中　　華　　民　　國　　111 　年　　7 　　月　　28　 日
                              書記官  何惠文